臺灣新北地方法院民事判決
111年度簡上字第207號
上  訴  人  陳玲玲  

被 上訴 人  林健新  
上列當事人間債務人異議之訴事件，上訴人對於中華民國111年2
月17日本院三重簡易庭110年度重簡字第1782號第一審判決提起
上訴，本院於111年11月25日言詞辯論終結，判決如下：
    主      文
上訴駁回。
第二審訴訟費用由上訴人負擔。
    事實及理由
一、上訴人主張：伊於民國107年9月10日向被上訴人承租其所有
    門牌號碼為新北市○○區○○路0段000巷00弄0號房屋（下稱系
    爭房屋），並與被上訴人簽立租賃契約（下稱系爭租約），
    約定租期自107年10月2日起至108年10月1日止，租金每月新
    臺幣（下同）12,000元，上訴人給付保證金24,000元，並經
    公證（107年度北院民公坤字第60359號公證書，下稱系爭公
    證書）。然於租期屆至，伊請求被上訴人再延長租期，且伊
    後續於108年9月至109年3月有給付被上訴人租金，被上訴人
    有收受，後因被上訴人以系爭公證書及系爭租約對伊聲請遷
    讓房屋之強制執行，伊對該遷讓房屋執行程序提起債務人異
    議之訴（下稱另案），經本院109年重訴字第126號、臺灣高
    等法院109年重上字第558號判決敗訴確定，於上開訴訟期間
    ，伊曾供擔保停止執行。另案審理中，伊主張不定期租賃契
    約，蓋因伊有定期給付被上訴人每個月租金，被上訴人也收
    受，但不為法院所採，且因伊已提存法院擔保金，故伊自10
    9年4月起未再給付被上訴人每月12,000元房租，至110年6月
    為止（110年7月返還系爭房屋），共積欠房租15個月，總計
    18萬元，故起訴請求確認超過18萬元部分債權不存在；被上
    訴人依系爭公證書及系爭租約聲請對伊之財產為強制執行（
    即本院110年司執字第96838號給付租金等強制執行事件，下
    稱系爭執行事件），並主張依系爭租約第12條第3項之約定
    「乙方（即伊）未即時遷出、返房屋時····至遷讓完竣日按
    照房租加貳倍計算之違約金」，計算其執行金額為368,000
    元。但伊係因被上訴人持續收受伊租金長達半年之久，使伊
    誤以為被上訴人願意繼續出租系爭房屋，而依法視為不定期
    租賃契約，伊並非故意違約，再者，依系爭租約第12條第3
    項約定為房租加貳倍計算之違約金亦過高，請求予以酌減。
    公證契約有一定的時效，超過租約的時效不能照契約走。爰
    依強制執行法第14條第2項規定，聲明求為判決：㈠被上訴人
    所為系爭執行事件應予撤銷。㈡確認被上訴人之債權於超過1
    8萬元之部分不存在（原審判決上訴人敗訴。上訴人聲明不
    服，提起上訴。）。併為上訴聲明：⒈原判決廢棄。⒉被上訴
    人所為系爭執行事件應予撤銷。⒊確認被上訴人之債權於超
    過18萬元之部分不存在。
二、被上訴人則以：系爭租約是經公證的，租約上有載明違約金
    是兩倍租金，伊先前已經將押租金退給上訴人，也有告訴上
    訴人不遷讓房屋要繳違約金，不划算，但上訴人仍拒絕搬遷
    ，並向伊要求高額搬遷費用。另案的訴訟程序拖了太久，造
    成伊要賠償系爭房屋買方的損失等語，資為抗辯。併為答辯
    聲明：上訴駁回。
三、本院得心證之理由：
  ㈠查被上訴人於110年8月9日持系爭公證書（含系爭租約）向本
    院聲請對上訴人所提存之提存金（即本院提存所109年度存
    字第521號提存金）為強制執行，經本院以系爭執行事件受
    理在案等情，為兩造所不爭執，並有系爭執行事件之執行命
    令、系爭公證書及系爭租約附卷可稽（見本院卷第81頁、原
    審卷第15-25頁），復經本院依職權調閱系爭執行事件卷宗
    查明屬實，堪信為真。
  ㈡按「執行名義成立後，如有消滅或妨礙債權人請求之事由發
    生，債務人得於強制執行程序終結前，向執行法院對債權人
    提起異議之訴。如以裁判為執行名義時，其為異議原因之事
    實發生在前訴訟言詞辯論終結後者，亦得主張之」、「執行
    名義無確定判決同一之效力者，於執行名義成立前，如有債
    權不成立或消滅或妨礙債權人請求之事由發生，債務人亦得
    於強制執行程序終結前提起異議之訴」，為強制執行法第14
    條第1項、第2項所明定，此即學說、實務上所謂「債務人異
    議之訴」。又債務人異議之訴係以排除執行名義之執行力為
    目的，故須於「強制執行程序終結前提起」之，觀諸前述強
    制執行法第14條第1項、第2項規定自明。準此，債務人異議
    之訴，應在事實審言詞辯論終結時，其強制執行程序尚未終
    結，法院始審究其訴有無理由，若強制執行程序已經終結，
    法院自無庸審究（最高法院89年度台上字第2544號判決意旨
    ）；至判斷執行程序已否終結，則應視債權人就各該執行程
    序之內容是否已滿足而定（臺灣高等法院106年度上字第125
    1號判決意旨參照）。查：
　⒈本件被上訴人係持系爭公證書（含系爭租約在內）為執行名
    義，向本院聲請以系爭執行事件之強制執行程序對上訴人之
    財產為強制執行，則系爭執行事件之強制執行程序已否終結
    ，自應視執行債權人即被上訴人所主張對執行債務人即上訴
    人之債權已否滿足以為斷。
　⒉本院受理系爭執行事件後已扣押本院提存所109年度存字第52
    1號提存金373,750元，並已由被上訴人於111年3月間向本院
    提存所提領收取完畢，且系爭執行事件亦於111年2月10日因
    清償而報結等情，業經被上訴人陳明：「（審判長：本院11
    0司執96838號是否已經執行終結？〈提示本院公務電話紀錄
    、案件查詢表並告以要旨〉）是。提存所已經通知我，我已
    經領款，我已依照執行處所算的金額提領完畢，於111年3月
    間提領完畢等語在卷（見本院卷第78頁之言詞辯論筆錄），
    並有本院公務電話紀錄、案件查詢表附卷可稽（見本院卷第
    71-73頁），且為上訴人所不爭執（見本院卷第79頁之言詞
    辯論筆錄），復經本院依職權調閱系爭執行事件卷宗查明屬
    實，並影印本院民事執行處111年2月7日執行命令（准許被
    上訴人收取上訴人提存之現金共計373,750元）附卷可稽，
    足見本件訴訟於111年11月25日言詞辯論終結時，系爭執行
    事件之強制執行程序終結已因被上訴人受足額清償而告終結
    。則依上列說明，系爭執行事件之強制執行程序既已終結而
    無從排除執行名義之執行力，本院自無庸審究其訴有無理由
    ，是上訴人依強制執行法第14條第2項規定提起本件債務人
    異議之訴，請求撤銷被上訴人所為系爭執行事件及確認被上
    訴人之債權於超過18萬元之部分不存在，即屬無據，不應准
    許。
四、綜上所述，上訴人依強制執行法第14條第2項規定提起本件
    債務人異議之訴，核與強制執行法第14條第2項規定之要件
    不符，為無理由，應予駁回。原審未及審酌上情，而為實體
    之審究後以判決駁回上訴人之訴，所持理由雖有不同，然其
    結論並無二致，上訴意旨指摘原判決不當，求予廢棄改判，
    仍屬無理由，應予駁回。
五、本件事證已臻明確，兩造其餘攻擊、防禦方法及舉證，經本
    院審酌後，認對於判決結果均無影響，爰不一一論述，併此
    指明。
六、據上論結，本件上訴為無理由，爰判決如主文。
中　　華　　民　　國　　111 　年　　12　　月　　16　　日
                  民事第三庭    審判長法　官　饒金鳯

                                      法  官  劉以全

                                      法　官　楊千儀
正本係照原本作成。
本判決不得上訴。
中　　華　　民　　國　　111 　年　　12　　月　　16　　日
                                      書記官  李育真